臺灣高等法院刑事裁定
111年度抗字第1964號
抗  告  人
即 受 刑人  王世薊



上列抗告人即受刑人因聲請定其應執行刑案件，不服臺灣桃園地
方法院中華民國111年11月2日裁定（111年度聲字第3356號），
提起抗告，本院裁定如下：
    主  文
原裁定撤銷，發回臺灣桃園地方法院。
    理  由
一、原裁定意旨略以：抗告人即受刑人王世薊（下稱受刑人）所
    犯原裁定附表（下稱附表）所示各罪，先後經法院判處如附
    表所示之刑，並均分別確定在案，而原審法院為最後審理事
    實諭知判決之法院，而附表各編號所示犯罪，其犯罪日期均
    在附表編號1所示確定日期即民國111年7月5日前所犯，並附
    表所示之罪均為得易科罰金之罪，有本院被告前案紀錄表在
    卷可查，是聲請人就受刑人所犯附表各罪聲請定其應執行之
    刑，審核認聲請為正當，應予准許。又受刑人所犯如附表所
    示之2罪，法院應以其各罪宣告刑為基礎，定其應執行刑，
    且法院定應執行刑，不得踰越刑法第51條第5款所定法律之
    外部界限，即不得重於如附表編號1至2所示罪刑之總和有期
    徒刑7月。爰依前揭說明，本於罪責相當原則之要求，審酌
    受刑人所犯附表編號1之罪為不能安全駕駛致交通危險罪，
    附表編號2之罪為傷害罪，其犯罪類型、侵害法益、手段均
    不同，責任非難重複之程度較低，並考量數罪併罰案件定應
    執行刑之目的在於特別預防之考量，輔以一般預防作為刑罰
    目的而量定其刑，當行為人於判決確定前犯數罪，個別宣告
    刑累加之結果，無法充分考量此一加總後之刑罰是否過重，
    對受刑人施以過重之刑罰，無助於預防再犯、教化之目的，
    更有可能違反比例原則，自應透過定應執行刑之程序，酌定
    適當刑罰。為此，審酌本件受刑人所犯各罪之罪名，以及其
    犯罪期間緊密程度，併其行為態樣、各罪關係、次數多寡，
    及所呈現受刑人之人格特質及犯罪動機、目的、手段、程度
    、所生危險、案件之特性、比例原則，暨預防需求等綜合因
    素，爰定其應執行有期徒刑6月，並諭知易科罰金之折算標
    準。復以受刑人現另由臺灣桃園地方檢察署另行發布通緝中
    ，尚無從聽取其關於本件定執行刑之意見，是本院不待被告
    之陳述意見，即定應屬合適之刑等語。
二、詳如附件「刑事抗告狀」所載。
三、按數罪併罰之案件，於審判中，現雖有科刑辯論之機制，惟
    尚未判決被告有罪，亦未宣告其刑度前，關於定應執行刑之
    事項，欲要求檢察官、被告或其辯護人為充分辯論，盡攻防
    之能事，事實上有其困難。行為人所犯數罪，或因犯罪時間
    之先後或因偵查、審判程序進行速度之不同，或部分犯罪經
    上訴而於不同審級確定，致有二裁判以上，分別確定，合於
    數罪併罰之要件，依刑法第53條、第54條應依同法第51條第
    5款至第7款之規定，定其應執行之刑者，刑事訴訟法第477
    條第1項規定由檢察官聲請該法院裁定之（有刑法第50條第1
    項但書之情形，執行中應由受刑人請求檢察官為聲請）。依
    上開規定雖僅檢察官得向法院聲請（刑事訴訟法第477條第2
    項另規定，受刑人或其法定代理人、配偶，亦得請求前項檢
    察官聲請之），惟定應執行刑，不僅攸關國家刑罰權之行使
    ，於受刑人之權益亦有重大影響，除顯無必要或有急迫情形
    外，法院於裁定前，允宜予受刑人以言詞、書面或其他適當
    方式陳述意見之機會，程序保障更加周全(最高法院110年度
    台抗大字第489號裁定意旨參照）。
四、經查：
(一)本件受刑人所犯如附表所示各罪，先後經原審法院判決如附
    表所示之刑，均經確定在案，有各該刑事判決及本院被告前
    案紀錄表在卷可稽，原審因認檢察官之聲請為正當，而為本
    件執行刑之量定，固非無見。
(二)受刑人雖因另案於111年10月26日，經臺灣桃園地方檢察署
    發布通緝，惟於同年11月2日在法務部○○○○○○○執行，有本院
    前案紀錄表、通緝紀錄表在卷可查（見本院卷第21、65頁）
    ，是原審法院於111年11月2日裁定之際，受刑人於同日已在
    監執行中，已無遭通緝而無從聽取其意見之情，原審法院並
    未提解受刑人到庭陳述意見，亦未以函文詢問或其他替代之
    方式，給予受刑人就本件攸關國家刑罰權之行使、對受刑人
    權益有重大影響之案件陳述意見之機會，且本案亦未見有何
    無必要或急迫之情形，乃原審逕予裁定，難認允當，受刑人
    雖未指摘及此，仍應由本院將原裁定撤銷，並為兼衡當事人
    之審級利益，爰發回原審法院更為適法之裁定。
據上論斷，應依刑事訴訟法第413條前段，裁定如主文。　
中　　華　　民　　國　　111 　年　　12　　月　　20　　日
                  刑事第二十一庭審判長法　官  林怡秀
                                      法　官  蔡羽玄
                                      法　官  楊志雄
以上正本證明與原本無異。
如不服本裁定，應於收受送達後五日內向本院提出再抗告狀。
                                      書記官  林昱廷
中　　華　　民　　國　　111 　年　　12　　月　　20　　日
附表：
編          號            1            2 罪          名  不能安全駕駛致交通危險罪 傷害 宣    告    刑  有期徒刑2月，併科罰金新臺幣15,000元。 有期徒刑5月。 犯  罪  日  期        111年4月1日        110年6月20日 偵查(自訴)機關年  度  案  號  臺灣桃園地方檢察署(下稱桃園地檢)111年度速偵字第1433號 桃園地檢111年度調偵字第516號           最  後 事實審 法    院 臺灣桃園地方法院(下稱桃園地院)        桃園地院  案    號 111年度壢交簡字第924號    111年度壢簡字第1270號  判決日期 111年5月30日 111年8月10日  確  定 判  決 法    院         桃園地院        桃園地院  案    號  111年度壢交簡字第924號    111年度壢簡字第1270號  判    決 確定日期        111年7月5日  111年9月19日 是否為得易科罰金之案件             是             是 備          註  桃園地檢111年度執字第8633號  桃園地檢111年度執字第1191號